---
title: "Análisis de Confiabilidad: KR-20 para Cuestionario Dicotómico"
author: "Tu Nombre"
date: "`r Sys.Date()`"
output: html_document
---

## Teoría KR-20

El coeficiente **KR-20** (Kuder-Richardson Formula 20) se emplea para medir la confiabilidad de cuestionarios o pruebas con respuestas dicotómicas (correcto/incorrecto). Evalúa la consistencia interna, indicando si los ítems son homogéneos y miden el mismo constructo.

**Fórmula:**

$$
KR-20 = \\frac{k}{k - 1} \\left[1 - \\frac{\\sum p_i q_i}{\\sigma^2}\\right]
$$

Donde:
- $k$ es el número de ítems.
- $p_i$ es la proporción de aciertos por ítem.
- $q_i$ es la proporción de errores por ítem.
- $\\sigma^2$ es la varianza de los puntajes totales.

Valores cercanos a 1 indican alta confiabilidad.

---

## Código en R

```{r}
# Simulación de datos: 8 estudiantes x 27 preguntas
set.seed(123)
respuestas <- matrix(sample(0:1, 8 * 27, replace = TRUE), nrow = 8, ncol = 27)
colnames(respuestas) <- paste0("Q", 1:27)
rownames(respuestas) <- paste0("Estudiante", 1:8)

# Visualización de las respuestas
respuestas
```

---

## Cálculo Manual KR-20

```{r}
# Número de preguntas
k <- ncol(respuestas)

# Proporción de aciertos y errores por ítem
p <- colMeans(respuestas)
q <- 1 - p

# Suma de p*q
sum_pq <- sum(p * q)

# Varianza de puntaje total
puntaje_total <- rowSums(respuestas)
varianza_total <- var(puntaje_total)

# KR-20 manual
KR20 <- (k / (k - 1)) * (1 - (sum_pq / varianza_total))
KR20
```

---

## Cálculo con el paquete 'psych'

```{r}
# Instalar y cargar el paquete psych
if (!requireNamespace("psych", quietly = TRUE)) {
  install.packages("psych")
}
library(psych)

# KR-20 con psych
kr20_psych <- psych::alpha(respuestas, check.keys = FALSE)$raw_alpha
kr20_psych
```

---

## Interpretación

Un coeficiente **KR-20** superior a 0.7 indica buena consistencia interna. Si el valor obtenido es bajo, puede ser necesario revisar o ajustar los ítems del cuestionario.

---

## Resultados

```{r}
cat("KR-20 manual:", round(KR20, 3), "\n")
cat("KR-20 (psych):", round(kr20_psych, 3), "\n")
```

---

**Fin del análisis. Puedes modificar este documento para tus propios datos o presentaciones.**