---
title: "Prueba de Normalidad sobre Puntajes de un Cuestionario Dicotómico"
author: "Virgilio"
date: "`r Sys.Date()`"
output:
  pdf_document: default
  html_document: default
---

# Introducción

La verificación de la **normalidad** en los datos es paso esencial previo a la aplicación de pruebas paramétricas en la investigación educativa y psicológica.  
Para cuestionarios dicotómicos (respuestas "correcta"=1, "incorrecta"=0), se suele evaluar la normalidad sobre el **puntaje total** obtenido por cada estudiante (la suma de respuestas correctas).

---

# Fundamentación Científica

Las pruebas de normalidad permiten comprobar si los puntajes totales siguen una distribución normal. Las más utilizadas son:

- **Shapiro-Wilk:** recomendada para muestras pequeñas y medianas.
- **Kolmogorov-Smirnov:** adecuada para muestras grandes o parametrizadas.

> La hipótesis nula ($H_0$): *los datos siguen una distribución normal.*

Valores de p > 0.05: **No se rechaza la normalidad** (los datos pueden considerarse normales).

---

# Simulación de datos

Simulamos las respuestas de 25 estudiantes a 27 preguntas:

```{r}
set.seed(2026)
respuestas <- matrix(sample(0:1, 25*27, replace=TRUE), nrow=25, ncol=27)
colnames(respuestas) <- paste0("Q", 1:27)
rownames(respuestas) <- paste0("Est", 1:25)
head(respuestas)
```

---

# Cálculo del puntaje total

El puntaje total es la suma de respuestas correctas por estudiante:

```{r}
puntajes <- rowSums(respuestas)
puntajes
```

---

# Visualización

Histograma y gráfico Q-Q para observar la distribución:

```{r}
hist(puntajes, breaks=10, main="Histograma de puntajes", xlab="Puntaje total", col="lightblue")

qqnorm(puntajes)
qqline(puntajes, col="red")
```

---

# Prueba de normalidad: Shapiro-Wilk

```{r}
shapiro.test(puntajes)
```

---

# Prueba de normalidad: Kolmogorov-Smirnov

```{r}
ks.test(puntajes, "pnorm", mean(puntajes), sd(puntajes))
```

---

# Interpretación

- Si el valor p de las pruebas es **mayor a 0.05**, se considera que los datos son compatibles con una distribución normal.
- Si el valor p es **menor a 0.05**, se rechaza la hipótesis de normalidad.

En cuestionarios dicotómicos, los puntajes totales pueden no ser perfectamente normales, especialmente con pocos ítems, pero la comprobación es importante para aplicar tests paramétricos de comparación.

---

# Referencias

- Shapiro, S. S., & Wilk, M. B. (1965). "An analysis of variance test for normality (complete samples)." *Biometrika*, 52(3/4), 591–611.
- Lilliefors, H. W. (1967). "On the Kolmogorov–Smirnov test for normality with mean and variance unknown." *Journal of the American Statistical Association*, 62(318), 399–402.

---

**Este documento puede personalizarse con tus datos reales sustituyendo el objeto `respuestas`.**
